臺灣桃園地方法院民事判決　九十年度訴字第二四五三號
　　原　　　告　丙○○
　　　　　　　　甲○○
　　被　　　告　丁○○
　　被　　　告　戊○○
　　訴訟代理人　乙○○
右當事人間損害賠償事件，本院判決如左：
    主    文
被告丁○○應給付原告新臺幣貳拾參萬參仟伍佰貳拾柒元，及自民國九十年十一月三
日起至清償日止，按年息百分之五計算之利息。
被告丁○○與戊○○應連帶給付原告新臺幣貳拾陸萬玖仟伍佰伍拾元，及自民國九十
年十一月三日起致清償日止，按年息百分之五計算之利息。
原告其餘之訴駁回。
訴訟費用由原告負擔七分之二，被告丁○○負擔七分之二，餘由被告二人連帶負擔。
本判決原告勝訴之部分，於原告以新臺幣壹拾柒萬陸仟元供擔保後，得假執行。
原告其餘假執行之聲請均駁回。
　　事    實
甲、原告方面：
一、聲明：求為判決（一）被告丁○○應給付原告新台幣（下同）三十八萬一千八百
    　　　三十元，及自起訴狀繕本送達之翌日即民國（下同）九十年十一月三日起
    　　　按年息百分之五計算之利息。（二）被告丁○○、戊○○另應連帶給付原
    　　　告三十二萬八千零五十三元，及自起訴狀繕本送達之翌日起即九十年十一
    　　　月三日起按年息百分之五計算之利息。（三）第一、二項聲明，原告願供
   　　　 擔保請准予宣告假執行。
二、陳述：
（一）緣被告丁○○於八十九年十二月三十日，與其弟戊○○及不詳姓名友人四、五
      人在桃園縣中壢市奪標ＫＴＶ飲用高梁酒至凌晨三時後，明知其飲酒後已不能
      安全駕駛動力交通工具，然於並未達於心神喪失或精神耗弱程度下，竟自上開
      奪標ＫＴＶ駕駛車號ＭＨ─九四五六號自用小客車，沿桃園縣平鎮市○○路往
      新光路方向行駛，並於同日凌晨三時三十分許行至同市○○路○段與廣泰路口
      時，竟闖紅燈衝過該路口，致撞及沿桃園縣平鎮市○○路由楊梅往中壢方向行
      駛，行車方向為綠燈而通過該路口之原告所駕車號Ｖ八─五六一六號自用小客
      車；又車禍後原告質問被告丁○○：「你怎麼這樣開車？」，竟遭被告丁○○
      先拳打腳踢，繼與被告戊○○基於傷害之犯意聯絡，共同追打原告，致原告另
      受有胸部挫傷併右側瘀血、右膝關節挫傷併血腫、右耳挫擦傷等傷害。
（二）上開事實，業經鈞院刑事庭九十年交易字第一四七號刑事判決、臺灣高等法院
      事件判決九十年交上易字第二五九號刑事判決以被告丁○○不能安全駕駛動力
      交通工具而駕駛、被告丁○○、戊○○共同傷害原告身體判決確定在案，為此
      爰請求被告賠償損害，原告請求之金額如下：
（１）被告丁○○部分：
      按汽車、機車或其他非依軌道行駛之動力車輛，在使用中加損害於他人者，駕
      駛人應賠償因此所生之損害。不法毀損他人之物者，應向被害人賠償其物因毀
      損所減少之價額，此民法第一百九十一條之二、同法第一百九十六條分別定有
      明文。查，本件原告所有車號Ｖ八─五六一六號自用小客因被告丁○○之過失
      毀損行為，須花費三十八萬一千八百三十元之修理費，方能回復至事發前堪用
      之狀態，揆諸前開法條規定，原告自得請求被告丁○○賠償上開修理費。
（２）被告丁○○、戊○○連帶部分：
（ａ）醫療費：按因故意或過失，不法侵害他人之權利者，負損害賠償責任。又數人
　　　共同不法侵害他人之權利者連帶負損害賠償責任，此民法第第一百八十四條第
　　　一項及同法第一百八十五條第一項有明文可稽。查本件原告因被告於車禍後之
　　　共同傷害行為致原告受傷，揆諸前揭法條規定所示，被告自應連帶負賠償責任
　　　。原告住院四天（八十九年十二月三十日至九十年一月二日），支出醫療費共
　　　計一萬九千六百六十五元（自負費用額為一萬一千一百六十二元、健保給付為
　　　八千五百零三元），故被告應連帶給付原告上開醫療費用。
（ｂ）減少或喪失工作能力之損害賠償：
      按不法侵害他人之身體或健康者，對於被害人因此喪失或減少勞動能力或增加
      生活上之需要時，應負損害賠償責任，此民法第一百九十三條定有明文。查本
      件原告於八十九年十二月三十日因遭被告所致傷害住院四天無法工作，查原告
      每月之工資六萬五千元，平均每日薪資為二千零九十七元，故被告應連帶給付
      原告無法工作期間之損失計八千三百八十八元。
（ｃ）精神慰撫金：
      按不法侵害他人之身體、健康、名譽或自由者，被害人雖非財產上之損害，亦
      得請求賠償相當之金額，此民法第一百九十五條定有明文。本件原告無端遭被
      告共同毆打，造成原告身體受有胸部挫傷併右側瘀血、右膝關節挫傷併血腫、
      右耳挫擦傷等傷害，並住院四天，痛苦不堪，親身感受，精神之痛苦至鉅；況
      兩造於車禍前根本互不曾相識，被告竟共同毆打，並對被告害怕避其凶惡仍窮
      追猛打行欲置原告於死地之手段，並事後竟稱原告之傷勢應不止於此，顯無非
      欲藉暴力之方式欲迫使原告就範不敢追究，其心之狠毒，身在法治國家，如何
      受此驚駭，情何以堪又迄今根本毫無解決問題及負起責任之態度，至今一再卸
      責，為此，請求被告連帶賠償精神上之損害三十萬元。
三、證據：提出臺灣桃園地方法院九十年度交易字第一四七號刑事判決書一紙、台灣
    　高等法院九十年度交上易字第二五九號刑事判決書一紙、估價單一紙、醫療費
    　用收據五紙、在職證明書一紙、各類所得扣繳暨免扣繳憑單一紙、行車執照一
    　紙、驗傷單一紙、戶籍謄本一紙為證。
乙、被告丁○○方面：
一、聲明：求為判決駁回原告之訴。
二、陳述：對於原告主張其酒醉駕車並無意見，然前開刑事判決認定被告丁○○先行
　　　　　撞上原告一節有爭執，被告丁○○並沒有闖紅燈，係原告先行撞擊被告丁
　　　　　○○，對於車禍發生之原因，被告丁○○並無過失，且被告亦因本件車禍
    　　　受有車損，被告亦為受害人。至於被告二人共同毆打原告一節，並不爭執
    　　　，被告高中肄業，目前僅打零工，約入約一萬多元，名下沒有不動產及存
    　　　款，已離婚，尚有一名小孩待扶養。
三、證據：提出錄音帶譯文一紙為證。
丙、被告戊○○方面：
一、聲明：求為判決駁回原告之訴。
二、陳述：被告戊○○並非系爭車輛之駕駛人，對於原告主張被告二人共同毆打原告
    　　　一節並不爭執。再被告戊○○為國中畢業，目前沒有工作，沒有不動產及
    　　　存款，亦沒有結婚。
丁、本院依職權調取本院九十年度交易字第一四七號刑事卷。
    理　　由
一、本件原告起訴主張被告丁○○於八十九年十二月三十日，與其弟戊○○及不詳姓
    名友人四、五人在桃園縣中壢市奪標ＫＴＶ飲用高梁酒至凌晨三時後，明知其飲
    酒後已不能安全駕駛動力交通工具，然於並未達於心神喪失或精神耗弱程度下，
    竟駕駛車號ＭＨ─九四五六號自用小客車，沿桃園縣平鎮市○○路往新光路方向
    行駛，並於同日凌晨三時三十分許行至同市○○路○段與廣泰路口時，竟闖紅燈
    衝過該路口，致撞及沿桃園縣平鎮市○○路由楊梅往中壢方向行駛，行車方向為
    綠燈而通過該路口之原告所駕車號Ｖ八─五六一六號自用小客車，致使原告所有
    之Ｖ八─五六一六號自用小客車受有損害，原告為此支出三十八萬一千八百三十
    元之車輛修理費，故向被告丁○○請求賠償車損三十八萬一千八百三十元。再兩
    造發生車禍後，被告丁○○竟與被告戊○○基於傷害之犯意聯絡，共同追打原告
    ，致原告另受有胸部挫傷併右側瘀血、右膝關節挫傷併血腫、右耳挫擦傷等傷害
    ，原告前開身體上之傷害既為被告二人造成，原告為此爰依民法第一百八十四條
    及第一百八十五條之規定請求被告連帶賠償原告醫療費用一萬九千六百六十五元
    ；受傷期間無法工作之損失八千三百八十八元及精神慰撫金三十萬元。
二、被告二人對於於前揭時地共同毆打原告，造成原告身體受有傷害等事實並不爭執
    ，惟被告丁○○抗辯前開車禍之發生伊並未闖紅燈，該車禍發生之原因起因於原
    告之過失，其對於原告之車損毋庸負責，台灣桃園地方法院及台灣高等法院刑事
    庭關於此部份之事實認定有誤等語資為抗辯。
三、本件原告起訴主張被告丁○○於八十九年十二月三十日，與其弟戊○○在桃園縣
　　中壢市奪標ＫＴＶ飲酒，並於酒後即同日凌晨三時許駕駛車號ＭＨ─九四五六號
　　自用小客車，沿桃園縣平鎮市○○路往新光路方向行駛，並於同日凌晨三時三十
　　分許行至同市○○路○段與廣泰路口時，與原告所駕駛之車號Ｖ八─五六一六號
　　自用小客車發生碰撞，造成原告所有之前揭車輛受有損害等事實，為被告丁○○
　　所不爭執，並業據本院職權調取本院九十年度交易字第一四七號刑事卷內所附之
　　道路交通事故調查報告表、桃園縣警察局平鎮分局宋屋派出所之酒測紀錄表、照
　　片等件核對屬實，故堪信原告此部份主張為真實。
四、又原告主張被告丁○○行經前開肇事路段適逢紅燈，其仍無視於該號誌強行通過
    路口，致兩造發生碰撞等事實，則為被告丁○○所否認，並抗辯當時號誌係閃黃
    燈云云。然查，被告丁○○於警訊時稱其係綠燈通過（見前述偵查卷第五頁背面
    ），於偵查庭中則先稱是綠燈，隨後又改稱當時燈號不確定（偵查卷第三十四頁
    背面及第四十五頁），末於刑事庭及本院審理中又改稱是閃黃燈云云（刑事卷第
    二十三頁）。惟該路口為省道，全天都是三色號誌燈等情，業據到場處理警員許
    村豪於刑事庭審理中述明，此有該刑事卷附卷可查。且依刑事卷內所附之道路交
    通事故調查報告表記載號誌種類行車管制號誌為三色號誌；動作正常。足認當時
    該路口確係行車管制號誌正常運作中，原告所指號誌情節與現場號誌運作相符，
    被告丁○○就號誌運作情形則或稱為綠燈，或稱為不確定或稱閃黃燈，而被告戊
    ○○則於警訊時稱當時沒有號誌云云（偵查卷第九頁背面），於刑事庭審理中則
    稱號誌為何其不清楚（刑事卷第二十五頁），前後所述不一，且所稱閃黃燈或無
    號誌等，與實情顯不相符，均非可採。再被告丁○○提出許村豪於九十年五月一
    日之對話錄音抗辯許村豪承認當時路口為閃黃燈云云。然查，即便該對話確實為
    許村豪所為，然綜觀該錄音帶譯文，許村豪雖有提及那路口沒有紅綠燈，是閃燈
    等語，然並未指明是何路口？再該對話乃斷斷續續，自難以該片段得知許村豪之
    真意為何？仍尚難斷章取義以該對話遽為對被告丁○○有利之認定，故被告丁○
    ○此部份抗辯洵無足採。
五、按汽車駕駛人飲酒後其吐氣所含酒精成分超過每公升０．二五毫克以上者，不得
    駕車。再汽車行駛至交岔路口，應遵守燈光號誌。此道路交通安全規則第一百十
    四條第二款及第一百零二條均定有明文。經查，被告丁○○對於其飲酒後駕駛自
    用小客車一節並不爭執，而其酒精測定之結果，測得其吐氣所含酒精成分為每公
    升一．二一毫克，此有酒測之測定值附於前述刑事卷可查。依照交通部研究所七
    十九年八月對駕駛人行為之研究結果：吐氣每公升酒精含量零點二五MG等於血液
    中酒精濃度（Blood Alcohol Concentration簡稱BAC）百分之零點零五（亦即每
    100ml血液中含50mg酒精），而BAC到達百分之0.08至百分之0.15時，對駕駛能力
    之影響為：判斷力嚴重受刑影響、能與精神協調受損、駕駛之體能困難增加。對
    心理行為之影響為：產生情緒異常現象、步伐不平穩、言語不清、反應惡劣、記
    憶及判斷力受損、精神處於錯亂狀態。又吐氣每公升酒精含量一．一九至一．六
    七，相當於BAC百分之0．二五至百分之0．三五。又承辦警員許村豪於偵查中証
    稱被告丁○○當時確實有語無倫次、含糊不清、注意力無法集中等情形（見偵查
    卷第四十六頁背面），由上可知，被告丁○○之判斷力、精神協調性、駕駛駛體
    能、精神狀態，已明顯達於不能安全駕駛動力交通工具之程度，然被告丁○○明
    知其已酒醉達不能安全駕駛之程度，其應注意遵守上開交通安全規定不得駕車，
    且依據當時之情形並無不能注意之情形，其竟未注意，仍執意駕駛汽車，且行經
    肇事路口，亦不遵守燈光號誌，強行通過該路口，致與原告發生碰撞，足見，其
    對於本件車禍之發生有過失，且其過失行為與原告發生損害之結果，具有相當因
    果關係，故堪信原告此部份主張為真實。
六、再原告主張被告丁○○於肇事後，因原告質問其如何開車云云，被告丁○○竟與
    被告戊○○基於傷害之犯意聯絡，共同追打原告，致原告另受有胸部挫傷併右側
    瘀血、右膝關節挫傷併血腫、右耳挫擦傷等傷害等事實，則為被告所不爭執，並
    業據原告提出驗傷診斷書為證，核與本院職權調取前述刑事卷核對證人即處理事
    故警員吳盛台、張勝州、張志成之證詞互為一致，故堪信原告此部份主張亦為可
    採。
七、按汽車、機車或其他非依軌道行駛之動力車輛，在使用中加損害於他人者，駕駛
    人應賠償因此所生之損害，此民法第一百九十一條之二定有明文。被告丁○○駕
    駛汽車，在使用中撞及原告致使其車輛毀損，自應對原告負損害賠償責任。按物
    被毀損時，被害人除得依民法第一百九十六條請求賠償外，並不排除民法第二百
    十三條至第二百十五條之適用，依民法第一百九十六條請求賠償物被毀損所減少
    之價額，得以修復費用為估定之標準，但以必要者為限（例如修理材料以新品換
    舊品，應予折舊），此有最高法院七十七年度第九次民事庭會議決議可資參照。
    本件系爭車輛之修理費用為三十八萬一千八百三十元，此業據原告提出修理費估
    價單一紙為證，雖被告抗辯修理費過高云云，然經本院檢視偵查卷之車損照片，
    其顯示原告車輛損壞部位均在前方，且受損程度不輕，再核對估價單內所載更換
    零件項目並無與受損部位不符之處，應認上開支出之費用核為修復該車之必要費
    用，並無過高之情形，故被告丁○○此部份洵無足取。然系爭車輛為八十八年十
    二月二十二日出廠，此有原告提出之汽車行車執照一紙為證，故該車出廠至本件
    車禍發生之日即八十九年十二月三十日止，其已使用一年八日。依所得稅法第五
    十一條第一項規定採用定率遞減法計算其折舊，以固定資產每期減除該期折舊額
    之餘額順序作為各次期計算折舊之基數，而以一定比率計算其折舊額，該自用小
    客車之耐用年數為五年，每年折舊率為０．三六九。又參酌「營利事業所得稅結
    算申報查核準則」第九十五條第八項規定，固定資產折舊採用定率遞減法，以一
    年為計算單位，其使用期間未滿一年者，按實際使用月數相當於全年之比例計算
    之，不滿一月者，以月計，是上開修理費三十八萬一千八百三十元，其折舊金額
    為十四萬八千三百零三元【其計算方式為：（381830×0.369＝140895）
    （四捨五入）+（000000－000000X0.369X1/12＝7408) ＝148303】應予扣除，扣
    除折舊後，原告得請求之修理費為二十三萬三千五百二十七元，揆諸前揭條文之
    規定，被告丁○○自應賠償原告如數金額之損害，原告逾此範圍之請求，並無理
    由，應予駁回。
八、按因故意或過失不法侵害他人之權利者，負損害賠償責任。又數人共同不法侵害
    他人之權利者，連帶負損害賠償責任，此民法第一百八十四條第一項前段及第一
    百八十五條第一項定有明文。本件被告丁○○肇事後，竟與被告戊○○基於傷害
    犯意之聯絡，共同動手毆打原告，造成原告身體受有胸部挫傷併右側瘀血、右膝
    關節挫傷併血腫、右耳挫擦傷等傷害，依據前述條文之規定，被告二人自應對原
    告負連帶損害賠償責任，爰將原告之請求分述如下：
（一）醫療費用部分：
      原告主張其因此次事故支出醫療費用一萬九千六百六十五元（自負額為一萬一
      千一百六十二元，健保給付為八千五百零三元），此部份為被告所不爭執，並
      業據原告提出天晟醫院之醫療費收據等件為證，故堪信為真實。關於健保支出
      部分費用是否得由被害人請求？按保險契約依其所保護之內容及填補者究為被
      保險人之具體損害或抽象損害，可分財產保險與人身保險、損害保險與定額保
      險；按保險人代位權規定之立法意旨，乃在於防止被保險人於損害發生時，獲
      有不當得利之情形。而不當得利獲得之可能唯有以「填補具體損害原則」為先
      決要件。具體損害又以得以金錢計算之保險利益為前題，被保險人就其得以金
      錢計算之保險利益價值投保，於保險事故發生後，得依約向保險人請求填補其
      損害，一旦其損害被填補之後，其對第三人之損害賠償請求權，即應讓與保險
      人，不得再向該第三人請求損害賠償，否則即為不當得利。本件原告既與中央
      健康保險局間所訂立之全民健康保險，其雖係以被保險人身體之完整不受侵害
      為其保護內容而屬於人身保險，惟究其目的僅係在補償被保險人因治療疾病所
      產生之費用，換言之，係填補被保險人之具體損害，被保險人不得因疾病受治
      療而獲不當得利，故保險人代位權之規定於此亦得適用之，全民健康保險法第
      八十二條之規定亦同斯此旨。又全民健康保險契約之性質究屬定額保險或損害
      保險，絕不因加害於被保險人之第三人是否為強制汽車責任保險之被保險人而
      有所差異，全民健康保險法第八十二條之規定，雖僅規定在強制汽車保險時，
      中央健康保險局得逕向投保強制汽車責任險之加害人之保險人代位請求，惟基
      於法律解釋之完整性，仍應認所有之全民健康保險，均有保險人代位權之適用
      （參見八十八年度台上字第三五三號判決之意旨）。本件原告之部分醫藥費既
      經中央健康保險局支付，則該部分之醫藥費請求權即移轉予中央健康保險局，
      原告自不得請求被告給付上開健保醫藥費八千五百零三元。故原告僅得請求自
      負額之部分即一萬一千一百六十二元，原告逾此部分之請求，並無所據，應予
      駁回。
（二）喪失工作能力之損害賠償：
　　　按不法侵害他人之身體或健康者，對於被害人因此喪失或減少勞動能力或增加
      生活上之需要時，應負損害賠償責任，此民法第一百九十三條定有明文。查本
　　　件原告於八十九年十二月三十日因遭被告所致傷害住院四天無法工作等事實，
　　　業據原告提出天晟醫院之驗傷診斷書一紙為證，其驗傷單載明：「於八十九年
　　　十二月三十日住院，九十年一月二日出院」，故堪信原告此部份主張為真實。
　　　又原告主張其每月之薪資為六萬五千元，日薪平均為二千零九十七元等事實，
　　　業據原告提出在職證明及扣繳憑單等件為證，亦堪信為真實。從而，原告因受
　　　被告不法侵害四天無法工作之損害共計為八千三百八十八元，原告此部份請求
　　　，應准許之。
（三）精神慰撫金部分：
      按不法侵害他人之身體、健康、名譽或自由者，被害人雖非財產上之損害，亦
      得請求賠償相當之金額，此民法第一百九十五條定有明文。而所謂相當，自應
      以實際加害情形程度、被害情節是否重大、加害人之經濟狀況、被害人之身分
      地位等關係定之，此有最高法院四十七年度台上字第一二二一號判例可資參照
      。查本院審酌被告丁○○於酒後駕車闖紅燈撞及原告後，竟不生歉意，反倒夥
      同被告戊○○共同追打原告，造成原告身體受有胸部挫傷併右側瘀血、右膝關
      節挫傷併血腫、右耳挫擦傷，原告甫遭被撞驚魂未定之餘又被毆傷，足見被告
      加害情節重大。再原告為吉皇星機電有限公司廠長，月薪約六萬五千元，此有
      其提出之在職證明及扣繳憑單為證，自堪信為真實。又被告二人雖於本院抗辯
      無工作，然被告丁○○於九十年十一月十二日任職立富不動經紀公司業務員，
      被告戊○○任職力創好小子國際開發有限公司等情，業據本院職權調取前開刑
      事卷內所附之執行卷查核屬實。又被告丁○○，已離婚，尚有一子待扶養，被
      告戊○○目前沒有工作，沒有結婚，本院審酌上情，認被告丁○○及戊○○應
      賠償原告二十五萬元為適當，原告逾此範圍之請求，並無所據，應予駁回。
九、綜上所述，被告丁○○因過失不法侵害原告，造成原告所有之Ｖ八─五六一六號
    自用小客車毀損，從而，原告爰依民法第一百九十一條之二及第一百九十六條之
    規定請求被告丁○○賠償車損二十三萬三千五百二十七元及自起訴狀繕本送達翌
    日即九十年十一月三日起至清償日止，按年息百分之五計算之利息，於法有據，
    應准許之。至原告逾此範圍之請求，並無所據，應駁回之。再被告丁○○及戊○
    ○共同故意毆打原告，造成原告身體傷害，從而，原告爰依民法第一百八十四條
    、第一百八十五條、第一百九十三條及第一百九十五條之規定，請求被告連帶賠
    償原告二十六萬九千五百五十元及自九十年十一月三日起至清償日止，按年息百
    分之五計算之利息，於法有據，亦應准許，而原告逾此範圍之請求，亦駁回之。
十、假執行之宣告：原告陳明願供擔保，聲請宣告假執行，經核原告勝訴之部分並無
    不合，爰酌定相當擔保金額予以准許。至原告受敗訴之部分，其假執行之聲請，
    失所附麗，應駁回之。
十一、據上論結，原告之訴為一部有理由，一部無理由，爰依民事訴訟法第七十九條
      但書、第八十五條第二項、第三百九十條第二項之規定，判決如主文。
中　　　華　　　民　　　國　　九十一　　年　　　五　　　月　　 十五　　 日
                                        臺灣桃園地方法院民事第二庭
~B法　　　官　田玉芬
右為正本係照原本作成
如對本判決上訴須於判決送達後廿日內向本院提出上訴狀
中　　　華　　　民　　　國　　九十一　　年　　　五　　　月　　 十五　　 日
~B書　記　官　羅文
